臺灣南投地方法院民事裁定
111年度監宣字第49號
聲  請  人  南投縣政府

法定代理人  林明溱  
代  理  人  林鈺芳  
相  對  人  王朝祿  





上列聲請人對於相對人聲請監護宣告事件，本院裁定如下：
    主    文
一、宣告王朝祿（男，民國00年0月00日出生，身分證統一編號
    ：Z000000000號）為受輔助宣告之人。
二、選定南投縣政府為受輔助宣告人王朝祿之輔助人。
三、程序費用由受輔助宣告人王朝祿負擔。
    理    由
一、聲請意旨略以：
　　聲請人為社會福利之主管機關，相對人王朝祿經身心障礙鑑
    定為障礙類別：第2類、等級：極重度，自民國109年11月10
    起保護安置於聖恩護理之家，嗣於110年12月1日自康能護理
    之家轉至財團法人南投縣私立南投仁愛之家接受照顧，因其
    機構照顧權益與後續安置或醫療費用持續增加；爰依法聲請
    准予對相對人為監護宣告，並選定聲請人為監護人，並指定
    南投縣政府社工員林鈺芳為會同開具財產清冊之人等語。
二、按法院對於監護宣告之聲請，認為未達應受監護宣告之程度
    ，而有輔助宣告之原因者，得依聲請或依職權以裁定為輔助
    之宣告。家事事件法第174條第1項定有明文。次按，對於因
    精神障礙或其他心智缺陷，致其為意思表示或受意思表示，
    或辨識其意思表示效果之能力，顯有不足者，法院得因本人
    、配偶、四親等內之親屬、最近1年有同居事實之其他親屬
    、檢察官、主管機關或社會福利機構之聲請，為輔助之宣告
    。又受輔助宣告之人，應置輔助人。輔助人及有關輔助之職
    務，準用民法第1111條至第1111條之1規定。法院為輔助之
    宣告時，應依職權就配偶、四親等內之親屬、最近一年有同
    居事實之其他親屬、主管機關、社會福利機構或其他適當之
    人選定一人或數人為輔助人。而法院選定輔助人時，應依受
    輔助宣告之人之最佳利益，優先考量受輔助宣告之人之意見
    ，審酌一切情狀，並注意下列事項：一、受輔助宣告之人之
    身心狀態與生活及財產狀況。二、受輔助宣告之人與其配偶
    、子女或其他共同生活之人間之情感狀況。三、輔助人之職
    業、經歷、意見及其與受輔助宣告之人之利害關係。四、法
    人為輔助人時，其事業之種類與內容，法人及其代表人與受
    輔助宣告之人之利害關係。民法第15條之1第1項、第1113條
    之1、第1111條、第1111條之1亦定有明文。
三、經查，聲請人主張之事實，業據其提出聲請人之四親等血親
    之親屬系統表、戶籍謄本、相對人之身心障礙鑑定報告、個
    案匯總報告、衛生福利部南投醫院診斷證明書等件影本為證
    ；另本院審驗相對人之心神狀況，於鑑定人即衛生福利部草
    屯療養院黃聿斐醫師前訊問相對人，相對人對於本院之詢問
    ，關於其姓名、出生年份、有無結婚、現在所處場所、從何
    處來、與陪同前來之人關係等問題，均能正確回答，惟對於
    詢問其生日、跟何人同住簡單買賣價金找補計算等問題則未
    能正確回覆，可見其認知辨識及為意思表示之能力似有欠缺
    之可能；而經該院鑑定結果，綜合相對人之過去生活史、疾
    病史、身體檢查、精神狀態檢查與心理評估結果，認定相對
    人之臨床診斷為中風引發之失智症、中風導致之左側肢體偏
    癱及聽力障礙。主要臨床問題有認知功能下降，因聽力障礙
    影響導致溝通困難，自我照顧能力下降、日常生活功能需他
    人協助。雖然認知功能評估呈現顯著缺損的程度，但是無法
    排除因聽力障礙導致低估之結果，其在採取適當的溝通方式
    後，可以切題簡短表達想法及意願，但顯然輕忽疾病的影響
    及自身經濟狀況的評估，這部分可能與其智識能力不高、過
    去生活經驗及偏邏輯的想法有關。鑑定認定相對人目前之行
    為能力受上述心智缺陷影響，其為意思表示及受意思表示或
    辨識其意思表示效果之能力，顯著降低，但未達完全喪失的
    程度等語，此有該院111年5月24日草療精字第1110006044號
    函所附相對人之精神鑑定報告書在卷為憑。綜合上開精神鑑
    定結果及相對人接受本院訊問之情狀，本院認相對人之精神
    狀態雖有缺陷，尚非完全不能為意思表示或受意思表示，亦
    非完全不能辨識其意思表示之效果，故未達應受監護宣告之
    程度，惟其為意思表示或受意思表示，或辨識其意思表示效
    果之能力，因精神病症影響，致其認知功能不佳，而顯有不
    足之情形。從而，聲請人雖聲請對相對人為監護宣告，惟依
    相對人目前之狀況，以輔助宣告為當，爰依職權為輔助宣告
    之諭知。
四、關於選定輔助人部分：
    本院審酌相對人並未有意定監護契約，其祖父母、父母均已
    歿，且其並無配偶及子嗣，而其尚存之胞弟王金証、胞姊吳
    王玉美、胞妹王富均已年逾65歲，其餘尚存已成年而未逾65
    歲之四親等內血親，經本院合法通知，均未就本件聲請及適
    任 監護人、會同開具財產清冊之人選表示意見；又聲請人
    為受輔助宣告人現住居所地之社政主管機關，轄下設有社會
    及勞動處，長期經辦各項社會福利業務，經驗豐富，並有眾
    多學有專精之社會工作人員執行該處之業務，對於受輔助宣
    告人得享有之福利應甚為瞭解，並可加以協助，且有意願擔
    任本件監護人，故本院應認由聲請人擔任受輔助宣告人之輔
    助人，應符合受輔助宣告人之最佳利益，爰依職權選定聲請
    人為相對人之輔助人。
五、又聲請人雖同時提出會同開具財產清冊之人選，亦有財團法
    人南投縣私立仁愛之家主任謝芳玲出具願任會同開具財產清
    冊之人之同意書，然由民法第15條之2規定可知，受輔助宣
    告之人並未喪失行為能力，且依法並未完全剝奪其財產處分
    權。再參酌同法第1113條之1規定，並無準用同法第1094條
    、第1099條及第1099條之1、第1103條第1項之規定，亦即受
    輔助宣告人之財產，不由輔助人管理，輔助人對於受輔助宣
    告人之財產，並無規定須與經法院或主管機關所指定之人會
    同開具財產清冊。本件相對人之精神或心智狀況尚未達監護
    宣告之程度，而由本院對相對人為輔助之宣告，業如前述，
    揆諸上開說明，本件毋庸指定會同開具財產清冊之人，附此
    敘明。
六、程序費用負擔之依據：家事事件法第177條第2項、第164條
    第2項。
中　　華　　民　　國 　111　　年　　5　　月　　27　　日
                家事法庭    法  官  黃立昌
以上正本係照原本作成。
如對本裁定抗告，須於裁定送達後10日之不變期間內，向本院提
出抗告狀，並繳納抗告費新臺幣1,000元。
中　　華　　民　　國　　111 　年　　6 　　月　　 6　　日
                            書記官